臺灣桃園地方法院刑事判決　　　　　　　 90年度訴字第931號
公　訴　人　臺灣桃園地方法院檢察署檢察官
被　　　告　乙○○　男　30歲.
　　　　　　　　　　國民
　　　　　　　　　　　０巷二弄.
選任辯護人　葉海萍律師
上列被告因違反槍砲彈藥刀械管制條例案件，經檢察官提起公訴
（90年度偵字第5468號），本院判決如下：
    主  文
乙○○無罪。
    理  由
壹、本案搜索扣押所得槍枝證據能力有無之判斷
一、按因逮捕被告、犯罪嫌疑人或執行拘提、羈押，有事實足認
    被告或犯罪嫌疑人確實在內者；有明顯事實足信為有人在內
    犯罪而情形急迫者，檢察官、檢察事務官、司法警察官或司
    法警察，雖無搜索票，得逕行搜索住宅或其他處所。刑事訴
    訟法第一百三十一條第一項第一、三款分別定有明文。此種
    無需法院核發搜索票，於法定原因下得由檢察官、司法警察
    （官）自行發動之無票搜索，即學者所通稱之「逕行搜索」
    或「（對人之）緊急搜索」。又同法條第三項、第四項明定
    ，此項搜索，由檢察官為之者，應於實施後三日內陳報該管
    法院；由檢察事務官、司法警察官或司法警察為之者，應於
    執行後三日內報告該管檢察署檢察官及法院。法院認為不應
    准許者，應於五日內撤銷之。如此項搜索執行後未陳報該管
    法院或經法院撤銷者，審判時法院得宣告所扣得之物，不得
    作為證據。前述應於實施後或執行後「三日內」陳報該管法
    院或報告該管檢察署檢察官及法院之規定，實務上雖曾有認
    為此屬法定程序要件之強制規定，而非訓示規定之見解者（
    參見臺灣高等法院高雄分院九十年度抗字第一一二號裁定）
    ，惟究非最高法院之裁定或判例，本院以為，此處「三日內
    」陳報或報告之期間規定並非所謂失權或不變期間之性質，
    檢警逾期陳報或報告，雖可能發生行政懲戒或懲處之行政責
    任，惟對於訴訟行為之效力仍無影響。換言之，是否構成合
    法之緊急搜索，乃由法院依據搜索當時之情狀，具體判斷檢
    警發動搜索是否符合前述法定要件而有「合理根據」（學說
    上亦有稱相當理由者），足以發動該無票搜索，並且於執行
    時符合比例原則；至於事後是否於期限內踐行陳報或報告之
    程序，固然有使得早日確定搜索有無效力之功能，惟正如前
    述刑事訴訟法第一百三十一條第四項所規定「執行後未陳報
    該管法院或經法院撤銷者，審判時法院得宣告所扣得之物，
    不得作為證據」者，如係違法之無票搜索，不因為檢警於期
    限內陳報或報告而成為合法搜索，而如係合法之無票搜索，
    更不因檢警未陳報法院或逾期陳報法院而變成違法搜索（參
    見林鈺雄，刑事訴訟法上冊總論編，二００四年九月，四版
    ，第三六九頁），而係由法院依據個案情狀判斷搜索是否合
    法，即令認搜索違法，亦非不許法院就個案違反法定程序情
    節、犯罪所生危害等事項綜合考量結果，以判斷所查扣之證
    據有無證據能力，最高法院九十三年度台上字第一六三一號
    判決意旨同本院見解。又按前述（對人之）緊急搜索之規定
    ，於司法警察（官）執行刑事訴訟法第八十八條之一第一項
    「逕行拘提」（緊急拘捕）情形時準用之。解釋上第一百三
    十一條第三項關於三日內陳報或報告之規定，亦應準用之。
二、查本案執行搜索之桃園縣警察局龜山分局司法警察計有余鴻
    仁、陳永華等四人，本院於刑事訴訟法舊制前訊據證人余鴻
    人、陳永華二人，均坦承本案搜索時並未聲請搜索票，而係
    於九十年三月二十七日下午四時許，接獲線民密報有人於桃
    園縣龍潭鄉○○路九龍村三五五巷五十六弄二號二樓之住址
    施用毒品，為免屋內行為人脫逃，且來不及聲請搜索票，而
    於同日七時許至屋外守候，又怕冒然進入屋內，會有證物遭
    湮滅之虞，等候約一、二小時後，恰好被告之弟回來，遂趁
    此機會衝入屋內，一眼即看見客廳桌上有安非他命毒品，且
    被告一見警察入內，即衝至屋後將其手上物品丟出窗外，經
    同事們自陽台爬到遮雨棚上，始發現被告所丟棄之物為槍枝
    及彈匣。又執行搜索後係製作「執行逕行搜索結果報告書」
    有隨同全案移送報告檢察署，確實未於三日內報告檢察官及
    法院等語。核與本院向桃園縣警察局龜山分局查證結果，並
    未於三日內向本院報告逕行搜索之結果，有本院電話紀錄一
    件在卷足證相符。又查附於偵查卷與刑事報告書併同報告檢
    察署之「桃園縣警察局龜山分局執行逕行搜索結果報告書」
    係於九十年三月二十八日始製作，臺灣桃園地方法院檢察署
    收案係同年月二十九日，早已逾前述「三日內」之期限，是
    本案逕行搜索並未依刑事訴訟法第一百三十一條第三項之規
    定報告檢察署及該管之本院，堪以證明。惟司法警察執行逕
    行搜索後未於三日內遵期報告法院，並未因而影響本案搜索
    之違法性，前已述及。本院查依證人所述，證人等於搜索之
    初並未發現被告為通緝犯之身分，且證人余鴻仁證稱係以「
    現行犯」之身分逮捕被告等語，是本案不符刑事訴訟法第一
    百三十一條第一項第一款之「因逮捕被告，有事實足認被告
    確實在內」之要件，而應係符同條項第三款前段之「有明顯
    事實足信為有人在內犯罪」之要件，是爭點厥為，本案是否
    尚符合「情形急迫」之要件。查執行搜索之司法警察四人，
    於該日下午四時許接獲線報，其等花費三小時之時間查證確
    信線報屬實，而於同日下午七時許至現場守候，守候時間近
    一、二小時，恰被告之弟回家後始趁機進入搜索，本院以為
    ，此等時間之耗費尚屬合理，且為免犯罪嫌疑人脫逃，司法
    警察自有派人於屋外為合理時間監控之必要，反之，要求司
    法警察不先花費時間查證線報是否屬實，即冒然向法院聲請
    搜索票，反有侵害人權之虞，而本案執行之司法警察計有四
    人，其等於監控現場期間，撥出其中一至二人至法院聲請搜
    索票，雖尚非難事，惟僅監控一至二小時即恰有被告之弟返
    家，如要求司法警察於此時不掌握時機進入搜索，而仍要先
    聲請搜索票，再行進入，反有失偵查先機，是司法警察自下
    午四時接獲線報，至晚間九時許進入屋內搜索，期間經歷約
    五小時，除去合理查證及守候監控必要之花費時間，司法警
    察已無多餘時間向本院聲請搜索票，應符「情形急迫」之要
    件，本案搜索又無違反比例原則之情，屬合法之無票搜索，
    所取得之證據，如本案扣押之槍枝及彈匣，均有證據能力。
    辯護人質疑本案搜索不合法，自無理由。
貳、本案證據證明力之判斷
一、公訴意旨（略以）：乙○○明知綽號「娃娃」之成年女子於
    民國九十年三月二十七日晚間某時，在桃園縣龍潭鄉○○路
    ○○段三五五巷五十六弄二號二樓其租住處，託其寄藏之仿
    ＧＬＯＣＫ１７半自動手槍改造之玩具手槍一把，槍管業經
    更換貫通，具有殺傷力，竟未經許可允諾寄藏上開槍枝，嗣
    於同日二十一時二十分許，在上址為警查獲，並扣得上述槍
    枝。因認被告所為違反槍砲彈藥刀械管制條例第十一條第四
    項之未經許可，寄藏槍枝罪嫌等語。
二、公訴人認被告涉有如前之犯罪事實，無非係以下述各項具證
    據能力之證據及推論等語：
（一）被告乙○○之警詢及偵查訊問筆錄，證明被告坦承受託寄
      藏事實，惟否認知悉係有殺傷力之槍枝。
（二）內政部警政署刑事警察局九十年四月三日刑鑑字第四五三
      二０號鑑驗通知書一件，證明扣案槍枝係具殺傷力之仿Ｇ
      ＬＯＣＫ１７型半自動手槍改造之玩具手槍。
（三）認扣案槍枝長度近二十一公分，被告辯稱之臨時寄放者「
      娃娃」，自行攜帶並無困難，並故意放於被告處之可能，
      因而推論被告受寄藏之物為具殺傷力之槍枝
（四）實施公訴之公訴人另以被告之警詢筆錄記載被告自白扣案
      槍枝係「娃娃」所寄放，偵查中仍向內勤檢察官坦承係代
      「娃娃」保管，並謂「娃娃」說十點多會回來拿，惟被告
      向地檢署政風室提出之檢舉函卻謂其兄弟二人不知所寄放
      者是槍枝，復於法院訊問時又稱，知道是槍，但未答應幫
      「戊○○」（即「娃娃」）保管，證人丙○○於法院訊問
      時又否認知情「戊○○」寄放牛皮紙袋一事，以上所言與
      檢舉信之內容前後不一致；又被告於審理期日稱「戊○○
      」係趁其如廁之際將槍枝放了就走，對照被告及證人歷次
      陳述，對於是否知情是槍枝以及有無答應代為保管等重要
      細節，前後不一，輔以法院審理中曾徵得被告同意對被告
      實施測謊，鑑定結果認為被告所言遭栽槍一事，呈情緒波
      動反應而有說謊，足證被告所辯係遭「戊○○」栽槍之說
      詞，顯不可採。
三、訊據被告固不否認扣案槍枝係在其持有時為警查獲，惟堅決
    否認有寄藏槍枝之主觀犯意及犯行，辯稱（略以）：警察前
    來搜索時之前數分鐘，其一名不甚熟識，綽號「娃娃」之友
    人戊○○突來拜訪，並攜帶毒品及吸食器等，請其及弟弟丙○○施用，並用牛皮紙袋裝著一把手槍，告知因不方便攜帶
    ，請其代為保管，當日稍晚會取回，其堅決不肯，戊○○趁
    其不備即行離去，期間不消幾分鐘，其打開牛皮紙袋，果然
    發現一把槍枝，正欲找其二弟丙○○討論應如何處理之際，
    即聽到門外有喝斥及爭吵之聲音，當下直覺遭戊○○陷害，
    於警察進門之際，即衝至廚房陽台，將裝有手槍之年皮紙袋
    丟棄於屋外遮雨棚，嗣遭警察追回查獲等語。
四、按被告未經審判證明有罪確定前，推定其為無罪。犯罪事實
    應依證據認定之，無證據不得認定犯罪事實。不能證明被告
    犯罪者，應諭知無罪之判決。刑事訴訟法第一百五十四條第
    一項、第二項，及同法第三百零一條第一項前段，分別定有
    明文。再按刑事訴訟上證明之資料，無論其為直接證據或間
    接證據，均須達於通常一般之人均不致有所懷疑，而得確信
    其為真實之程度，始得據為有罪之認定，若其關於被告是否
    犯罪之證明未能達此程度，而有合理之懷疑存在時，致使無
    從形成有罪之確信，在刑事訴訟「罪疑唯輕」、「無罪推定
    」原則下，依據「罪證有疑，利於被告」之證據法則，即不
    得遽為不利被告之認定，最高法院七十六年台上字第四九八
    六號判例意旨曾強調此一原則，足資參照。此即學說上所稱
    基於嚴格證明法則下之「有罪判決確信程度」，對於被告是
    否犯罪之證據應證明至「無庸置疑」之程度，否則，於無罪
    推定原則下，被告自始被推定為無罪之人，對於檢察官所指
    出犯罪嫌疑之事實，並無義務證明其無罪，即所謂不「自證
    己罪原則」，而應由檢察官負提出證據及說服之責任，如檢
    察官無法舉證使達有罪判決之確信程度，以消弭法官對於被
    告是否犯罪所生之合理懷疑，自屬不能證明犯罪，即應諭知
    被告無罪。又按另按被告之自白，不得作為有罪判決之唯一
    證據，仍應調查其他必要之證據，以察其是否與事實相符，
    刑事訴訟法第一百五十六條第二項就此定有明文。其立法目
    的乃欲以補強證據擔保自白之真實性，亦即以補強證據之存
    在，藉以限制向有「證據之王」稱號的自白在證據上之價值
    ，質言之，本條項乃對於自由心證原則之限制，關於自白之
    證明力，採取證據法定原則，使自白僅具有一半之證明力，
    尚須另有其他補強證據以補足自白之證明力。而所謂補強證
    據，最高法院七十四年台覆字第一０號曾經加以闡釋：「指
    除該自白本身以外，其他足資以證明自白之犯罪事實確具有
    相當程度真實性之證據而言。雖其所補強者，非以事實之全
    部為必要，但亦須因補強證據與自白之相互利用，而足以使
    犯罪事實獲得確信者，始足當之」。司法院大法官議決釋字
    第五八二號解釋亦肯定本件判例對於被告自白與補強證據間
    關係之見解。末按槍砲彈藥刀械管制條例既將「寄藏」、「
    持有」違禁槍砲彈藥刀械之行為列入處罰，解釋上「寄藏」
    應有代他人保管之主觀上犯意，及客觀上收寄行為；「持有
    」則主觀上應有占有之意思，客觀上有足以顯示實現其占有
    該物之行為表徵，如僅係偶然經手即迅速脫離，主、客觀上
    既無占有之意思及行為，自非本條例所處罰之「持有」犯行
    ，應屬當然。
五、查公訴人認被告係違反槍砲彈藥刀械管制條例第十一條第四
    項之未經許可，寄藏槍枝罪嫌，檢察官固然提出諸多不利於
    被告之證據，如警察搜索時被告正持有槍枝，被告於偵查中
    自己陳述其持有之槍枝係綽號「娃娃」女子所留下者等，以
    盡其提出證據之責任，雖已達刑事訴訟法第二百五十一條「
    足夠犯罪嫌疑」之起訴法定門檻標準，惟被告及其選任辯護
    人提出諸多證據跡象，正如辯護當庭辯論時所言，本案有太
    多的「巧合」，讓人不得不懷疑被告係遭人媾陷，而使本院
    有合理懷疑被告主觀上並無受寄藏、持有槍枝之犯意，客觀
    上其手持槍枝之行為，亦非本罪或持有槍枝罪所欲處罰之犯
    行。公訴人對於以下被告所提出之質疑，及本院依職權調查
    所得合理懷疑且有利於被告之證據，均未能另舉證推翻：
（一）被告及證人即被告之二弟，案發當日一同被逮捕之丙○○
      ，自為警緝獲至偵查終結提起公訴時，均辯稱扣案槍枝為
      「娃娃」刻意攜帶前來，其等係遭「娃娃」陷害等語。丙○○當時為警查獲時，與被告同屬犯罪嫌疑人之身分，警
      察即隔離分別製作二人之警詢筆錄，二人所辯稱情節竟均
      雷同，足見二人並非事前串供，是合理推論所辯解者，均
      為其等親身經歷之事實。又偵查中證人丙○○尚書寫信件
      一封轉交偵辦檢察官，仍堅稱其兄即被告係遭「娃娃」陷
      害，並稱已查出「娃娃」之真實姓名為「戊○○」。本案
      起訴繫屬本院審理後，被告仍堅稱遭陷害，並告知法官「
      娃娃」即「戊○○」，且提供本院足資查證之資料，證人
      丙○○並於九十年六月間，本案繫屬法院後，親書檢舉信
      指稱被告遭戊○○與龜山分局聯合誣陷栽等語，並於本院
      兩次作證時仍堅稱搜索當日前數分鐘，確係戊○○攜帶毒
      品及扣案槍枝，前來找被告與其等語（參見本院九十一年
      四月十一日訊問筆錄、九十、九十二年四月三日訊問筆錄
      ）。經本院調查戊○○之
      並非虛構不存在之「幽靈」，且被告所辯稱，因與戊○○
      不熟，乃係友人「丁○○」之女友（經本院查證後，確有
      丁○○其人，詳如後述），所以偵查中無法道出其姓名，
      惟事後請家人查出戊○○之姓名之辯解，尚屬可信，且更
      增加其所述之可信性。
（二）經本院法官於刑事訴訟法舊制下調查發見被告所指戊○○
      另案在監執行，經單獨提訊證人戊○○結證稱（略以）：
      並未綽號「娃娃」，在朋友處見過被告一、兩次，不算認
      識被告，否認去過龍潭鄉被告之住處，更無交給被告槍枝
      情事，因為是女孩子，不會玩槍，現涉槍砲案件之槍枝係
      ）；證人經本院法官另訂期日與被告對質時，證人仍否認
      去過被告之住處，但坦承認識被告，惟不熟，也未與丁○○共同去過被告家中，也否認槍枝係丁○○交付予其再拿
      至被告家等語（參見本院九十年十月九日筆錄）。證人戊○○之陳述，與被告之陳述差異甚大，本院認於刑事訴訟
      法新制下仍有交互詰問及對質之必要，辯護人雖亦聲請傳
      喚證人戊○○，並稱已對之提起誣告之告訴，惟經查戊○○已逃匿並另案通緝中，至本院辯論終結日均未能緝獲，
      有本院電話紀錄、本院被告全國通緝紀錄表等在卷足證，
      是本院對此證人已傳喚不能，僅能依前述兩次訊問筆錄判
      斷被告及證人所言之真偽。然戊○○證言是否屬實，尚非
      不可自其他證據資料互核檢驗，刑事訴訟舊制時，本院依
      職權調查發現證人丁○○因另案羈押中而提訊證人，並依
      據當時刑事訴訟法第一百六十六條之規定，由辯護人主詰
      問證人丁○○，並經本院依職權補行訊問，證人結證稱（
      略以）：本案案發前與戊○○是朋友，案發後係女友關係
      ，曾經與戊○○共同到過被告位於龍潭鄉之家中施用毒品
      並順便看化粧品目錄一次（因為被告當時經營化粧品買賣
      ），自己則去過好幾次（參見本院九十二年四月三日訊問
      筆錄）。又查丁○○原尚證稱，戊○○曾在被告家中洗過
      澡等語，此與被告之供述相符，惟經本院再次訊問卻又否
      認有洗澡情事，且否認戊○○曾向被告買過化粧品，而以
      施用毒品交換情事，此處證述內容，與被告所稱戊○○曾
      向以毒品交換買過化粧品，並有財務糾紛之陳述不相符。
      以丁○○與戊○○之男女朋友關係，此處針對戊○○所言
      應無不實，是至少足認戊○○曾去過被告家中，惟戊○○
      於本院前述兩次訊問時均否認此事，並稱與被告不熟識云
      云，顯有說謊之嫌，令人啟疑者，是否戊○○確至被告家
      中交付槍枝，害怕被發現，所以一再否認曾去過被告住處
      ，應非不合理之推論及懷疑。另甫以證人即被告之小弟甲○○結證稱（略以）：當日我駕工程車回家，在巷口與戊○○擦身而過，發現她坐在一輛車上，由他人搭載，因為
      巷口有路燈，所以看得很清楚等語（參見本院九十一年四
      月十一日訊問筆錄）。更令本院有合理懷疑戊○○於警察
      搜索前數分鐘曾至被告之住處。
（三）丁○○結證另稱（略以）：本案案發隔日因恰好經過被告
      家，經被告之小弟甲○○叫住，告知戊○○去被告家中將
      槍寄給被告，害被告被抓，並且請其去接送可以交保的二
      哥丙○○，去接丙○○時，丙○○亦告知戊○○帶槍去被
      告家，其並載丙○○去找戊○○不遇，嗣後其遇見戊○○
      問起此事，戊○○不承認等語（參見本院九十二年四月三
      日訊問筆錄）。經核本院訊問丁○○之前先訊據證人即被
      告之二弟丙○○結證所稱（略以）：案發隔日我在地檢署
      責付回來，是丁○○去地檢署接我，並問我情形如何，我
      告訴他被戊○○陷害，無文宏就載我去找戊○○，然後講
      那天的情形，他們說沒有陷害我哥，戊○○說我哥哥既然
      卡到這支槍，兩支槍也是槍，你哥就乾脆承認她所有的槍
      都是我哥哥的，要我哥哥全部都擔起來等語（同參見本院
      九十二年四月三日訊問筆錄），大致相符，惟丁○○及丙○○究於交保當日或其後隔日或數日始找到戊○○談及此
      事，二人所述尚有出入，經本院隔離訊問後，證人丙○○
      證稱，丁○○沒說錯，是隔幾天才找到戊○○，是戊○○
      主動說要我大哥扛這件事情，丁○○也在旁邊幫忙，他們
      是在車上告訴我的等語。此雖與隔離訊問後，本院訊據被
      告所陳述（略以）：丙○○是告知他說當天晚上丁○○先
      來關心案情，第二天丁○○跟戊○○再到我家，說要我扛
      下這個案子等語（同參見本院九十二年四月三日訊問筆錄
      ），時間上有所出入，惟本院以為，一來距案發時間已久
      遠；二來被告所述為轉述丙○○之傳聞，自有細節上違誤
      失真之可能，尚不得以此謂被告與證人有所串證，即忽略
      此等陳述之真實性。並且，丁○○為戊○○之男友，且本
      院有合理懷疑本案槍枝有可能為丁○○交付戊○○在持放
      於被告處（詳如後述），是單依據丁○○之證言，即足使
      本院懷疑，當日警察搜索前，戊○○確曾攜帶槍枝前來被
      告住處，致被告認為其係遭戊○○媾陷。
（四）復查本案案發前十六日，即九十年三月十一日，戊○○於
      桃園縣中壢市因代男友丁○○轉交槍枝予友人，於途中經
      警查獲持有具殺傷力之仿ＢＥＲＥＴＴＡ廠半自動手槍之
      一枝，於九十年九月二十五日經本院判處有期徒刑一年，
      嗣經上訴，改判確定，有臺灣高等法院被告全國前案紀錄
      表一件，及本院九十年度訴字第七０六號刑事判決列印本
      、臺灣高等法院九十一年度上訴字第五三三號刑事判決列
      印本各一件，均在卷可證。另查丁○○於本案案發後月餘
      ，即九十年四月三十日，於臺北縣樹林市為警查獲持有與
      本案扣案槍枝同型，亦具殺傷力之仿奧地利仿ＧＬＯＣＫ
      １７型半自動改造玩具手槍一把；同年八月一日復為警在
      桃園縣八德市○○街戊○○之住處逮捕並搜索戊○○時，
      查扣經鑑定結果不具殺傷力之仿ＢＥＲＥＴＴＡ廠半自動
      手槍手槍半成品一枝，經法院判處有期徒刑一年一月確定
      ，分別有臺灣高等法院被告全國前案紀錄表、本院九十年
      度訴字第一八二七號刑事判決、臺灣板橋地方法院九十年
      度訴字一０五四號刑事判決列印本各一件在卷足證。另訊
      據證人丁○○亦證稱而不否認，於九十年三月間即本案案
      發之前，曾開車載丙○○至家樂福大賣場去買「道具槍」
      等語（參見本院九十二年四月三日訊問筆錄）。是戊○○
      確曾因為丁○○持有槍枝遭警查獲，時間竟僅於被告為警
      查獲前十六日，而丁○○於被告為警查獲後之月餘，亦經
      警查獲持有與本案相同型號之仿ＧＬＯＣＫ１７型改造玩
      具手槍，被告及證人丙○○係於警詢時即堅稱有「娃娃」
      此人持槍前來，九十年五月間丙○○寄給檢察官之檢舉信
      件中即提及「娃娃」為戊○○，被告於本院九十年十二月
      二十日言詞辯論時，經法院提示本院判處戊○○有期徒刑
      一年之本院九十年訴字第七０六號刑事判決，亦答稱不知
      道戊○○有此案件。是本院認為被告於案發後尚不知戊○○涉有槍砲案件，應無推卸責任予戊○○之可能，合理的
      懷疑是，戊○○或丁○○因另有其他槍枝尚未扣案，而由
      戊○○持至被告住處以圖卸責。
（五）至本院懷疑扣案槍枝與丁○○有關，尚有以下跡象足堪生
      合理懷疑。查丁○○為何會得知本案，並「巧合」到於案
      發後隔日至地檢署接回交保之丙○○，業據證人甲○○結
      證稱（略以）：案發隔日丁○○是自己按電鈴，我才讓他
      上來住處。我也是那個時候告訴他我大哥、二哥被抓的事
      情等語（參見本院九十二年四月三日訊問筆錄）。與丁○○於同日所證稱，係恰好經過被告之住處，被甲○○自樓
      上叫住始得知此事等語，尚有出入。本院以為，丁○○因
      自知其接回交保之丙○○此事無從迴避掩飾，祇有坦承此
      情，惟對於為何會去接丙○○之緣由，顯有遮掩，蓋其如
      據實供述確於案發後隔日即「主動」至被告家中，自易令
      人起疑其顯然事前即知情，是祇有捏造其係恰巧經過之說
      法以圓謊，自以證人甲○○之證言較為可信。此尚可自丁○○不否認九十年三月間曾載甲○○去購買「道具槍」，
      以及丁○○亦有一把與本案扣案槍枝同為仿ＧＬＯＣＫ１
      ７型改造玩具手槍，於本案案發後月餘為警查獲等情，更
      足證立本院合理之懷疑。
（六）再查訊據證人即查獲員警陳永華結證稱（略以）：扣案槍
      枝係在廚房陽台外之雨棚上查扣，我們一進去就看到一個
      人（指被告）衝到屋後將東西丟下，經同事下去找尋而查
      獲槍枝，該槍枝有包裝起來，自上面向下看無法看出是槍
      枝等語（參見本院九十年七月三十一日、九十二年六月十
      二日訊問筆錄）。核與偵查卷所附「執行逕搜索結果報告
      書」上所載（略以）：「乙○○見警方，立即跑到廚房將
      手中之手槍丟出窗外，發現制止不及，後經追問乙○○係
      何物始自承係手槍，經帶同乙○○至廚房，並由取締之員
      警由隔壁二樓爬至該遮雨棚上取出手槍」等語相符。另訊
      據證人即警員陳永華、余鴻仁亦不否認係恰好甲○○回家
      而藉機衝進去實施搜索，於甲○○回家前似有大樓住戶出
      來，惟無法確定是男或女子等語（參見本院九十二年六月
      十二日訊問筆錄）。足見警察進來搜索時，被告手中正持
      有槍枝，應堪採信，惟一般常情下，被告如代允諾代為寄
      藏違禁之槍枝，自應妥適收藏，使人搜查不易，焉有持於
      手中之理，即令認為被告係因甫受託，尚不及藏放者，則
      更無法解釋的巧合是，警察竟恰好於此時進來搜索？凡此
      更足使本院懷疑被告所辯稱戊○○離去僅數分鐘，警察即
      衝進來搜索等語，尚屬合理，至警察既於屋外守候達一、
      二小時，為何不藉戊○○離去時進入搜索，合理的解釋係
      警察並未親見戊○○離去，而僅自公寓大樓門口離去，另
      一合理的懷疑即係辯護人及被告始終質疑者，本案係警察
      聯合戊○○栽贓於被告，輔以戊○○於案發前十六日甫為
      警查獲持有槍枝，及司法警察必詢問被告是否尚有其他槍
      枝之慣例偵查作為，此並非不合理之懷疑，此間是否涉及
      不法，當應另由檢察官深入調查。
（七）末查本院前承審法官依據被告自己之要求，選任法務部調
      查局鑑定被告對於其遭戊○○栽贓，以及丁○○否認叫戊○○持槍至被告住處等陳述，是否誠實。經鑑定結果研判
      被告有說謊，而丁○○未說謊，固有法務部調查局九十一
      年七月十九日調科參字第０九一００三四二０九０號測謊
      報告書一件在卷足證。惟按所謂測謊鑑定，係依一般人若
      下意識刻意隱瞞事實真相時，會產生微妙之心理變化，例
      如：憂慮、緊張、恐懼、不安等現象，而因身體內部之心
      理變化，身體外部之生理狀況亦隨之變化，例如：呼吸急
      促、血液循環加速、心跳加快、聲音降低、大量流汗等異
      常現象，惟表現在外之生理變化，往往不易由肉眼觀察，
      乃由測謊員對受測者提問與待證事實相關之問題，藉由科
      學儀器（測謊機）紀錄受測者對各個質問所產生細微之生
      理變化，加以分析受測者是否下意識刻意隱瞞事實真相，
      並判定其供述是否真實；測謊機本身並不能直接對受測者
      之供述產生正確與否之訊號，而係測謊員依其專業之學識
      及經驗，就測謊紀錄，予以客觀之分析解讀，至於測謊鑑
      定究竟有無證據能力，我國刑事訴訟法並無明文規定，惟
      先進國家如美國，雖不禁止偵查機關以此方法「輔助確定
      」被告之嫌疑性，惟大多州法院均禁止將測謊結果提出於
      審判庭，換言之，所謂測謊報告並無證據能力；至於德國
      聯邦最高法院原則上亦禁止對被告為測謊之作法，認為此
      種作法侵害人格權之核心。我國學者亦有主張，除非經受
      測者之真摯同意，否則不得為測謊，並且亦僅得提供警察
      機關偵辦方向之參考，不得提出於審判庭（參見林鈺雄，
      刑事訴訟法上冊總論編，二００四年九月，四版，第一七
      四頁）。惟我國實務上，不論偵、審機關，均廣泛使用此
      項證據資料，甚至被告不同意下仍執意為測謊者，亦非無
      見，實務上係由送鑑單位依刑事訴訟法第二０八條第一項
      規定，囑託法務部調查局或內政部警政署刑事警察局為測
      謊檢查，受囑託機關就檢查結果，以該機關名義函覆原囑
      託之送鑑單位，該測謊檢查結果之書面報告，即係受囑託
      機關之鑑定報告。最高法院九十二年台上字第三八二二號
      判決，曾經針對此等鑑定報告要求形式上應符合測謊基本
      程式要件，包括：（１）經受測人同意配合，並已告知得
      拒絕受測，以減輕受測者不必要之壓力；（２）測謊員須
      經良好之專業訓練與相當之經驗；（３）測謊儀器品質良
      好且運作正常；（４）受測人身心及意識狀態正常；（５
      ）測謊環境良好，無不當之外力干擾等要件。始賦予證據
      能力，非謂機關之鑑定報告書當然有證據能力。最高法院
      本件判決並謂：「具上述形式之證據能力者，始予以實質
      之價值判斷，必符合待證事實需求者，始有證明力；刑事
      訴訟法就證據之證明力，採自由心證主義，由法院本於確
      信自由判斷，惟法院之自由判斷，亦非漫無限制，仍不得
      違背經驗法則及論理法則；測謊檢查之受測者可能因人格
      特性或對於測謊質問之問題無法真正瞭解，致出現不應有
      之情緒波動反應，此時若過於相信測謊結果，反而有害於
      正當之事實認定，【又測謊檢查之時間過遲，攸關受測者
      情緒得否平復，與鑑定之精確性非無影響，此時間因素，
      事實審法院於取捨時不得不予考量】；惟一般而言，受測
      者否認犯罪之供述呈現不實之情緒波動反應，【不得採為
      有罪判決之唯一證據】，若受測者否認犯罪之供述並無不
      實之情緒波動反應，又無其他積極證據證明其被訴之犯罪
      事實，自得採為有利於受測者之認定」等語。查本案係被
      告主動要求，應符前述同意性之要件，惟鑑定機關僅函覆
      本院鑑定結果，並無其他鑑定過程之相關資料，足供本院
      判斷是否另符其他證據能力之前提要件，本院對其證據能
      力已生疑問，即令經本院向鑑定機關函查補正其他關於證
      據能力之要件，本案一則對於被告施測之時間距案發時間
      已有一年四月之久，是否影響正確性，令人啟疑；再則，
      本院已另發見有如前多項合理懷疑，足證被告所言具相當
      可信性，另因本案繫屬至今已三年餘，自無再為施測之必
      要，甚且鑑定結果係認為證人丁○○對於其未叫戊○○將
      扣案槍枝拿去被告住處之回答，研判有說謊，自與本院另
      所生可能為戊○○個人或與警察機關共同栽贓之合理懷疑
      無關，是自無採信此項證據之必要。
（八）末查實施公訴檢察官認為被告之辯稱與其所書立之檢舉信
      件內容矛盾，惟查該檢舉信件係由被告之弟丙○○所親書
      ，此自信件中之用詞方向及署名人為「丙○○」可證，是
      本院九十年七月三十一日訊問筆錄記載被告自承信件為其
      所書寫者，應如被告所辯解者，係因為誤記所致。又本案
      案發至今已經三年有餘，不論被告、證人丙○○，或其他
      有利、不利被告之證人之陳述，其等陳述或證言雖有前後
      不一之細節上出入，惟大體上對戊○○持槍前來，復行離
      去之陳述並無出入，又被告及證人丙○○對於是否知情戊○○所帶來者係槍枝，以及究有無答應或依當時情勢下迫
      於保管之情，供述有所不一，本院相信當係因為兄弟二人
      為保護對方所為一定程度之掩飾，其等陳述自勢有前後不
      一情事，公訴人對此提出之質疑，自不能解釋為被告與證
      人有所串供或串證。本院以為，如此移送偵查亦突顯另一
      弔詭之情形，且合於本院前述合理懷疑：既然被告、丙○○兄弟均在屋內接受戊○○之招待及放置槍枝，為何警察
      機關、檢察官卻僅偵辦被告乙○○，而未偵查丙○○，單
      就此點而言，警察機關僅移送被告之行為即有可議，而檢
      察官亦能接受僅對乙○○為偵查對象，不願牽及丙○○，
      不正突顯檢察官亦懷疑被告確係在甫接受槍枝後即被警逮
      捕之可能性。
六、按九十二年二月六日公布，同年九月一日施行之現行刑事訴
    訟法第一百五十四條第一項特別增訂「被告未經審判證明有
    罪確定前，推定其為無罪」之文字，立法理由謂：按世界人
    權宣言第十一條第一項規定：「凡受刑事控告者，在未經獲
    得辯護上所需的一切保證的公開審判而依法證實有罪以前，
    有權被視為無罪。」此乃揭示國際公認之刑事訴訟無罪推定
    基本原則，大陸法系國家或有將之明文規定於憲法者，例如
    意大利憲法第二十七條第二項、土耳其憲法第三十八條第四
    項、葡萄牙憲法第三十二條第二款等，我國憲法雖無明文，
    但本條規定原即蘊涵無罪推定之意旨，爰將世界人權宣言上
    揭規定，酌予文字修正，增訂為第一項，以導正社會上仍存
    有之預斷有罪舊念，並就刑事訴訟法保障被告人權提供其基
    礎，引為本法加重當事人進行主義色彩之張本，從而檢察官
    須善盡舉證責任，證明被告有罪，俾推翻無罪之推定。是我
    刑事訴訟法新制改採「改良式當事人進行原則」，其最重要
    之意義，即在無罪推定原則下，加強檢察官對於被告犯罪事
    實之舉證責任，被告並無自證其無罪之義務，自被告之防禦
    方向，其僅要提出公訴人舉證之不足，以致法院無法消弭其
    中合理之懷疑者，換言之，無罪推定原則另可衍生「嚴格證
    明法則」，即在要求證明被告有罪之證據，必須無合理可疑
    ，否則，即應作有利被告之認定，此所謂「罪疑有利被告原
    則」（in dubio pro reo），業如前述。實則無罪推定或罪
    疑唯輕原則並非「舶來品」，早在我尚書大禹謨即有記載：
    「帝曰：皋陶，惟茲臣庶，罔或干予正。汝作士，明于五刑
    ，以弼五教，期于予治。刑期于無刑。民協于中。時乃功，
    懋哉。皋陶曰，帝德罔愆。臨下以簡。御眾以寬。罰弗及嗣
    。賞延于世。宥過無大。刑故無小。罪疑惟輕。功疑惟重。
    與其殺不辜，寧失不經。好生之德，洽于民心。茲用不犯于
    有司」等文字；又有關罪疑唯輕之內涵，書經集傳之註釋謂
    ：「罪已定矣，而於法之中，有疑其可重可輕者，則從輕以
    罰之」，又謂：「謂法可以殺，可以無殺。殺之則恐陷於非
    辜，不殺之恐失於輕縱。二者皆非聖人至公至平之意，而殺
    不辜者，尤聖人所不能忍也。故與其殺之而害彼之生，寧姑
    全之而自受失刑之責。此其仁愛忠厚之至，皆所謂好生之德
    也」（參見趙延早，尚書真偽，一九七○年，頁三十一；蔡
    沈，書經集傳，一九八六年，頁十三，轉引自許玉秀大法官
    釋字第五八二號解釋協同意見書註十八）。我傳統古書所謂
    「罪疑唯輕」之原意係指證據不夠充分，論以輕罪之意，惟
    另依據無罪推定原則，如證據不足，必須推定無罪，不可以
    輕罪定之，因為應作有利於被告之認定，故如證據無法憑藉
    以產生有罪之確信，即應為無罪之認定。公訴人於起訴書及
    實施公訴時，均認有「娃娃」此人託被告寄藏槍枝，而認被
    告所犯為寄藏槍枝罪，固然提出槍枝曾在被告手上而為警當
    場查獲之證據，惟基於以上理由，本院不僅調查認為「娃娃
    」可能即為戊○○，且合理懷疑被告係遭戊○○（或甚至尚
    有丁○○或警察機關）所栽贓嫁禍，是被告告並無為「娃娃
    」寄藏槍枝之主觀上犯意，其當時「持有」槍枝之行為，自
    非寄藏犯行，又被告雖確曾短暫持有扣案槍枝，惟不僅因為
    罪疑唯輕原則，更因為無罪推定原則，不能因為不能證明被
    告有寄藏行為，即認為被告應論以較輕之「持有」犯行，毋
    寧係，被告當時並無基於占有之意思及行為，自不構成本條
    例規範處罰之持有犯行。
七、綜上所述，被告提出諸多之質疑，使得公訴人所提出之證據
    ，無法使本院達於確信被告有為公訴人所指犯行之程度，既
    無法達到此一程度，且被告是否犯本罪，有前述合理之懷疑
    存在而無從消弭，即無從為有罪之認定。本案既就卷內現存
    證據及本院依職權調查之證據，均查無其他積極證據足資證
    明被告有涉犯公訴人所指犯行，依前述說明，既不能證明被
    告犯罪，即應為無罪判決之諭知，以示審慎。
據上論斷，應依刑事訴訟法第三百零一條第一項，判決如主文。
本案經檢察官林鈺雄到庭執行職務
中　　華　　民　　國　　94　　年　　1 　　月　　10　　日
                  　　臺灣桃園地方法院刑事第六庭
                  　　　　審判長法　官　林　孟　宜
                  　　　　　　　法　官　陳　永　來
                  　　　　　　　法　官　錢　建　榮
上正本證明與原本無異。
如不服本判決，應於判決送達後10日內向本院提出上訴狀 (應附
繕本)， 上訴於臺灣高等法院。
　　　　　　　　　　　　　　　　書記官　劉　寶　霞
中　　華　　民　　國　　94　　年　　1 　　月　　10　　日
